臺灣苗栗地方法院民事簡易判決　　　　 94年度苗簡字第217號
原　　　告　英商渣打銀行股份有限公司臺北分公司
法定代理人　丙○○
訴訟代理人　甲○○
被　　　告　乙○○
上列當事人間請求返還消費借貸款事件，本院於民國94年5 月19
日言詞辯論終結，判決如下：
    主      文
被告應給付原告新臺幣玖萬伍仟捌佰拾元，及其中新臺幣玖萬
肆仟貳佰拾貳元自民國九十四年四月二十二日起至清償日止，
按年利率百分之二十計算之利息，暨按月以新臺幣佰壹拾肆元
計算之違約金。
原告其餘之訴駁回。
訴訟費用由被告十分之九，餘由原告負擔。
本判決第一項得假執行。
    事實及理由
一、原告之聲明：被告應給付原告新臺幣（下同）95,830元，及
    其中94,232元自民國94年4 月22日起至清償日止按年利率20
    ％計算之利息，及按月依附表所示計算之違約金。
二、事實摘要：
  (一)原告起訴主張：
    被告於91年4 月9 月間向原告申請持用其所發行之信用卡，
    卡號為：0000000000000000號，依兩造約定，被告得於特約
    商店記帳消費暨預借現金金額，並應於當期繳款截止日前依
    兩造信用卡約定書方式繳款；並得選擇循環信用方式，於當
    期繳款期限前繳納帳單所列最低應繳金額。未能於當期繳款
    截止日前返還之部分，應給付原告循環信用利息，即就前期
    尚未返還之代墊款項部分，自結帳日之次日起至清償日止，
    按年利率20％計算之利息，如有違約並應按月繳納如附表所
    示之違約金。而被告持用前開信用卡預借現金及簽帳消費，
    自94年4月21日起即未繳款，共積欠95,830元帳款逾期未清
    償。為此求為判決如訴之聲明。
  (二)被告則未於言詞辯論期日到場，亦未提出書狀作何聲明或陳
    述。
三、法院之判斷：
  (一)按「當事人得以合意定第一審管轄法院」；次按「第24條之
    合意管轄，如當事人之一造為法人或商人，依其預定用於同
    類契約之條款而成立，按其情形顯失公平者，他造於為本案
    之言詞辯論前，得聲請移送於其管轄法院」，民事訴訟法第
    24條第1項前段、第28條第2項前段分別定有明文。考其立法
    意旨，在於當事人之一造為法人或商人，以其預定用同類契
    約之合意管轄條款與與非法人或商人之他造訂立契約者，締
    約之他造就此條款多無無磋商變更之餘地，為防止合意管轄
    條款之濫用，保障經濟弱勢當事人憲法上之訴訟權，特賦予
    當事人因此爭執涉訟時，如法人或商人據此向合意管轄法院
    起訴，在不影響當事人程序利益及浪費訴訟資源之情況下，
    非法人或商人之他造於為本案之言詞辯論前，得聲請移於其
    管轄法院。本件非法人或商人之被告縱未於言詞辯論期日到
    場爭執（見本院卷第6 頁），惟若法人或商人之原告放棄向
    原合意管轄之臺灣臺北地方法院（見本院94年度促字第3050
    號卷第12頁）起訴，回歸同法第1 條「以原就被」原則向原
    告戶籍地（見本院卷第15頁）之本院起訴，更有利被告應訴
    之便，亦與原告訴訟上之處分權核符，本院自應有管轄權，
    合先敘明。
  (二)本件被告經合法通知，未於言詞辯論期日到場，核無民事訴
    訟法第386 條各款所列情形，爰依原告之聲請，由其一造辯
    論而為判決。
  (三)按訴狀送達後，原告不得將原訴變更或追加他訴，但擴張或
    減縮應受判決事項之聲明者，不在此限。民事訴訟法第255
    條第1項第3款定有明文。本件原告原訴之聲明關於被告應給
    付原告之消費借貸款金額為100,373 元（見本院94年度促字
    第3050號卷第3 頁），嗣於本院94年5 月19日言詞辯論期日
    ，當庭陳明訴之聲明減縮為95,830元（見本院卷第9 頁）。
    核為減縮應受判決事項之聲明，與上開法條規定相符，應予
    准許，合先敘明。
  (四)按「當事人對於他造主張之事實，於言詞辯論期日不爭執，
    視同自認。但因他項陳述可認為爭執者，不在此限。．．．
    。當事人對於他造主張之事實，已於相當時期受合法之通知
    ，而於言詞辯論期日不到場，亦未提出準備書狀爭執者，準
    用第1 項之規定。但不到場之當事人係依公示送達通知者，
    不在此限。」，民事訴訟法第280 條第1 項、第3 項分別定
    有明文。本件原告主張之前開事實，業據其提出信用卡申請
    書暨渣打信用卡合約書、信用卡／現金卡月結單、欠款縱額
    查詢表（以上均影本）等件為證，而被告經受合法通知，並
    未到場爭執或提出書狀作陳述以供審酌，自堪信原告之主張
    為真實。
  (五)惟按約定之違約金過高者，法院得減至相當之數額，民法第
    252 條定有明文。查依據前開信用卡約定條款，兩造間雖約
    定如被告未於每月繳款截止日前繳納最低付款額，除應給付
    循環利息外，並同意原告得按月收取如附表所示編號2 之違
    約金600元。依前開約定被告應支付每月600元之違約金，較
    諸兩造間約定遲延繳款之循環利息計算方式，被告每月應繳
    付之利息為1,571元【94,232（本金）×20％（約定利率）
    ×1/12（每月應負之利息）=1,571（元以下四捨五入）】，
    即被告每月應給付按約定遲延利息之38％計算之違約金，此
    與一般信用卡發卡機構就信用卡消費之違約金，或係約定於
    遲延6 個月以內部分，按約定利率10％計算之違約金，超過
    6 個月部分，則按約定利率20％計算之違約金；或約定逕按
    約定利率20％計算之違約金相較，上開違約金之約定顯屬過
    高，本院認應核減至按約定利率20％計算違約金為當，亦即
    按月給付違約金314 元【94,232（本金）×20％（約定利息
    ）×1/12（每月應負利息）×20％（按約定利率計算之違約
    金比率）=314元（元以下四捨五入）】。另按利息不得滾入
    原本再生利息，民法第207 條第1 項前段，而滯納金亦應為
    違約金或遲延利息之性質。
  (六)從而，原告基於信用卡消費借貸法律關係請求被告給付95,8
    30元，及其中94,232元自94年4月 22日起至清償日止，按年
    利率20％計算之利息，暨按月以314 元計算之違約金範圍部
    分，即屬有理由，應予准許，至逾上開範圍部分，則屬無據
    ，應予駁回。
四、本件為依民事訴訟法第427 條第1 項規定適用簡易程序所為
    被告敗訴之判決，則原告勝訴部分依同法第389 條第1 項第
    3 款規定，本院自應依職權宣告假執行。
五、據上論結，本件原告之訴為一部有理由，一部無理由，依民
    事訴訟法第436條第2項、第385條第1項前段、第79條、第38
    9條第1項第3款，判決如主文。
中　　華　　民　　國　　94　　年　　5　　 月　　31　　日
                  簡易庭法　官　沈佳宜
以上正本係照原本作成。
如對本判決上訴，須於判決送達後20日內向本院提出上訴狀。
中　　華　　民　　國　　94　　年　　6 　　月　　 2　　日
                        書記官　李惠雯
附表：原告信用卡違約金計算方式（新臺幣/元） ：
┌──┬───────────────────┬────────┐
│編號│違約金計算標準                        │違約金金額      │
├──┼───────────────────┼────────┤
│ 1  │當月未繳清金額60,000元以下            │450元           │
├──┼───────────────────┼────────┤
│ 2  │當月未繳清金額60,001以上，100,000以下 │600元           │
├──┼───────────────────┼────────┤
│ 3  │當月未繳清金額100,001以上             │700元           │
└──┴───────────────────┴────────┘
